【裁判字號】    97,訴,133
【裁判日期】    970611
【裁判案由】    違反槍砲彈藥刀械管制條例
【裁判全文】
臺灣花蓮地方法院刑事判決               97年度訴字第133號
公  訴  人  臺灣花蓮地方法院檢察署檢察官
被      告  乙○○
指定辯護人  王政琬律師
上列被告因違反槍砲彈藥刀械管制條例案件，經檢察官提起公訴
（97年度偵字第963號），本院判決如下：
    主  文
乙○○未經許可，持有可發射金屬具有殺傷力之土造長槍，處有
期徒刑貳年，併科罰金新臺幣伍萬元，罰金如易服勞役，以新臺
幣壹仟元折算壹日。緩刑參年。扣案之土造長槍壹枝（槍枝管制
編號0000000000號）沒收。
    事  實
一、乙○○明知槍砲彈藥刀械管制條例所列之槍械，未經中央主
    管機關許可，不得任意持有，竟於民國96年6、7月間某日，
    在甲○○（所涉販賣及持有土造長槍罪由本院另行審結）位
    於花蓮縣富里鄉○里村○○路19號之住處，向甲○○以新臺
    幣（下同）8000元之價格，購得可發射金屬具有殺傷力之土
    造長槍1枝（槍枝管制編號0000000000 號），隨即未經許可
    而持有上開土造長槍1枝，嗣於97年2月1 日10時30分許，為
    警持本院核發之搜索票至其位於花蓮縣富里鄉○里村○○路
    35號之1住處查獲，並當場扣得其所有之上開土造長槍1枝。
二、案經花蓮縣警察局玉里分局報請臺灣花蓮地方法院檢察署檢
    察官偵查起訴。
    理  由
壹、程序事項：
一、按被告之自白，非出於強暴、脅迫、利誘、詐欺、疲勞訊問
    、違法羈押或其他不正之方法，且與事實相符者，得為證據
    ，刑事訴訟法第156條第1項定有明文。本案被告乙○○於警
    詢、檢察官偵訊中關於其持有土造長槍1 枝之自白，均未抗
    辯具有非任意性之情形，本院亦查無明顯事證有上述不正訊
    （詢）問之情，應認其自白具有任意性，而有證據能力。
二、內政部警政署刑事警察局97年3 月10日刑鑑字第0970024704
    號槍彈鑑定書係鑑定被告持有之土造長槍是否具有殺傷力，
    依其所見所為之證明文書，核其本質乃為被告以外之人於審
    判外之書面陳述，依刑事訴訟法第159條第1項之規定，不具
    證據能力（前述證據性質上雖為公務員職務上所製作之證明
    文書，但既為針對本件被告持有槍枝之個案作成，即與刑事
    訴訟法第159條之4第1 款所示，可經常處於可受公開檢查之
    狀態，設有錯誤，甚易發現而予及時糾正之例行性紀錄文書
    有間，非刑事訴訟法第159條之4第1 款所謂得成為傳聞例外
    之公文書，而不能依此規定取得證據能力）。惟因檢察官、
    辯護人及被告於本院行準備程序及審理時對作為證據使用均
    表示沒有意見，且該鑑定書與檢察官主張之事實有關聯性，
    而刑事警察局作成前開鑑定書時亦無任何不適當之情況，依
    刑事訴訟法第159條之5第2項規定，有證據能力。
三、按被告以外之人於審判外之陳述，經當事人於審判程序同意
    作為證據，法院審酌該言詞陳述或書面陳述作成時之情況，
    認為適當者，亦得為證據。當事人、代理人或辯護人於法院
    調查證據時，知有第159條第1項不得為證據之情形，而未於
    言詞辯論終結前聲明異議者，視為有前項之同意，刑事訴訟
    法第159條之5定有明文。查被告及其辯護人於本院準備程序
    中，對於同案被告甲○○於檢察官偵訊時陳述之證據能力表
    示沒有意見，且迄於本案言詞辯論終結前亦未聲明異議，本
    院審酌其陳述並無證據證明顯不可信之情況，是同案被告甲
    ○○之前揭陳述，認應具有證據能力。
貳、實體事項：
一、上開犯罪事實，業據被告迭於警詢、偵查中及本院審理時坦
    承不諱，並與同案被告甲○○於偵訊時之供述互核一致，復
    有查獲之上開土造長槍1 枝（槍枝管制編號0000000000號）
    扣案可資佐證。又上開扣案之土造長槍1 枝，經送請內政部
    警政署刑事警察局以性能檢驗法鑑定結果，認為：「送鑑土
    造長槍1枝（槍枝管制編號0000000000 號），認係土造長槍
    ，由具擊發機構之木質槍身及土造金屬槍管組合而成，以打
    擊底火（藥）引爆槍管內火藥為發射動力，擊發功能正常，
    可供發射彈丸使用，認具殺傷力」，此有該局97年3 月10日
    刑鑑字第0970024704號槍彈鑑定書在卷可稽，準此，被告之
    自白應與事實相符，堪予採信，是本件事證明確，被告犯行
    洵堪認定，應依法論科。
二、核被告所為，係犯槍砲彈藥刀械管制條例第8條第4項之未經
    許可持有可發射金屬具有殺傷力之土造長槍罪。被告雖未經
    許可，持有上開土造長槍，有害社會治安，行為固然可議，
    惟被告並未曾持扣案之槍枝犯其他罪，且其犯後對於所涉重
    罪勇於承認，復參以其智識程度不高，疏忽持有槍枝之嚴重
    性，犯罪情狀顯可憫恕，如科以最低法定刑度，猶嫌過重，
    乃依刑法第59條之規定，酌量減輕其刑。爰審酌被告前並無
    任何前科紀錄，有臺灣高等法院被告前案紀錄表在卷可稽，
    素行良好，持有槍枝之目的非供犯罪之用，動機單純，且其
    智識程度不高，危害尚非嚴重，暨被告於事發後自始坦承犯
    行，犯後態度良好等一切情狀，量處如主文所示之刑，並就
    併科罰金部分，依刑法第42條第3 項之規定諭知易服勞役之
    折算標準，以示懲儆。至扣案之土造長槍1 枝（槍枝管制編
    號0000000000號），業經鑑定具有殺傷力，如前所述，係屬
    違禁物，應依刑法第38條第1項第1款之規定宣告沒收。
三、末查被告前未曾受任何罪刑之宣告，有臺灣高等法院被告前
    案紀錄表在卷可稽，其因一時失慮致罹刑典，犯罪後已認罪
    並深具悔意，本院認其經此偵審程序及罪刑宣告之教訓後，
    當知警惕而無再犯之虞，所受刑之宣告以暫不執行為適當，
    爰併諭知緩刑3年，以勵自新。
四、至同案被告甲○○俟到案後另行審結。
據上論斷，應依刑事訴訟法第299條第1項前段，槍砲彈藥刀械管
制條例第8條第4項，刑法第11條前段、第59條、第42條第3 項、
第74條第1項第1款、第38條第1項第1款，判決如主文。
本案經檢察官王怡仁到庭執行職務。
中    華    民    國    97    年    6     月    11    日
                  刑事第三庭    審判長法  官  李世華
                                      法  官  張嘉芬
                                      法  官  許乃文
上列正本證明與原本無異。
如對本判決不服，應於送達後10日內，向本院提出上訴狀。（上
訴狀應記載具體上訴理由並應抄附繕本）
中    華    民    國    97    年    6     月    11    日
                                      書記官
附錄本判決論罪之法律條文：
槍砲彈藥刀械管制條例第8條：
未經許可，製造、販賣或運輸鋼筆槍、瓦斯槍、麻醉槍、獵槍、
空氣槍或第4條第1項第1 款所定其他可發射金屬或子彈具有殺傷
力之各式槍砲者，處無期徒刑或5年以上有期徒刑，併科新臺幣1
千萬元以下罰金。
未經許可，轉讓、出租或出借前項所列槍枝者，處5 年以上有期
徒刑，併科新臺幣1千萬元以下罰金。
意圖供自己或他人犯罪之用，而犯前二項之罪者，處無期徒刑或
7年以上有期徒刑，併科新臺幣1千萬元以下罰金。
未經許可，持有、寄藏或意圖販賣而陳列第1項所列槍枝者，處3
年以上10年以下有期徒刑，併科新臺幣700萬元以下罰金。
第 1 項至第 3 項之未遂犯罰之。


司法院資訊處製作；財團法人民間司法改革基金會備份。
